臺灣臺南地方法院刑事判決　　　　　　　95年度訴字第1412號
公　訴　人　臺灣臺南地方法院檢察署檢察官
被　　　告　甲○○
　　　　　　　　　　（現於臺灣高雄女子監獄戒治所執行強
指定辯護人　本院公設辯護人余訓格
上列被告因違反毒品危害防制條例案件，經檢察官提起公訴（95
年度偵續字第109號），本院判決如下：
    主  文
甲○○幫助販賣第一級毒品未遂，處有期徒刑年捌月。
    事  實
一、甲○○明知海洛因屬於毒品危害防制條例第2條第2項第1款
    所稱之第一級毒品，不得販賣，並知悉其同居男友乙○○（
    由本院以95年度訴字第1072號審理中）時常有販賣海洛因之
    行為，且購買毒品者經常以乙○○所持用之0000000000號行
    動電話與乙○○連絡毒品海洛因買賣事宜，竟於民國95年3
    月25日下午4時26分許，基於幫助乙○○販賣海洛因之犯意
    ，在臺南市○○區○○路3段306號威妮斯商務賓館（以下簡
    稱威妮斯商務賓館）106室，代一時無暇接聽電話之乙○○
    接聽不詳姓名人以0000000000號行動電話撥打至乙○○0000
    000000號行動電話，來電者表示欲向乙○○購買價值新臺幣
    （下同）2000元之海洛因，甲○○即轉述此訊息予乙○○，
    並代乙○○詢問對方是否攜帶足額之現金，對方表示已攜帶
    足夠現金後，由乙○○決定成交，並由甲○○於電話中向購
    買海洛因之人轉述成交之意，即請對方至威妮斯商務賓館10
    －6室拿取海洛因。嗣於同日下午4時50分許，經海巡署臺南
    市機動查緝隊及臺南縣警察局永康分局員警共同在上址查獲
    ，並扣得乙○○所持有待出售之第一級毒品海洛因26包（合
    計淨重4.09公克，空包裝總重6.93公公克）、第二級毒品安
    非他命1包（含袋重0.55公克）、電子磅秤1臺、販賣毒品所
    得27000元。
二、案經臺南縣警察局永康分局報請臺灣臺南地方法院檢察署檢
    察官偵查起訴。
    理  由
一、訊據被告甲○○固坦承代男友乙○○接聽0000000000號行動
    電話，惟矢口否認有幫助乙○○販賣第一級毒品海洛因之犯
    行，辯稱：電話來時，乙○○在上廁所，要伊幫忙接聽電話
    ，那通電話是要買清潔劑云云；辯護人則以：被告雖曾於警
    詢、偵訊自白為乙○○接聽買毒品海洛因者之來電，惟乙○
    ○自始至終均否認有販賣第一級毒品海洛因之行為，則正犯
    是否成立犯罪，尚未確定, 則被告亦無幫助犯罪可言；又縱
    使被告有幫乙○○販賣毒品，但自譯文中無法辨識所出售的
    毒品是第一級毒品海洛因或是第二級毒品安非他命，況當時
    查獲的毒品種類包含第一級與第二級毒品，本件證據應不足
    以證明被告犯罪云云。
二、經查，被告甲○○警詢、偵訊及本院審理中均供承於95年3
    月25日下午4時26分許，因男友乙○○在廁所，故代其接聽
    不詳姓名人以0000000000號行動電話撥打至乙○○所有之
    0000000000號行動電話（見警卷第12頁；偵1卷第8頁；偵2
    卷第12頁），核與乙○○證稱上開行動電話是其所有，及其
    於前述時、地因在廁所，故要求被告代為接聽電話等語（見
    警卷第7、8頁；偵1卷第8頁；偵2卷第15頁；本院卷第88、
    91頁）相符。又參諸該通電話譯文顯示（見警卷第59頁，譯
    文內容詳見下述），來電者於被告詢問其錢是否足夠時，回
    稱「有啦。『叫他』多用一點。」，而非「有啦。『你』多
    用一點」，顯見該來電者係要被告轉達乙○○，要他多「用
    一點」，即交付多一點毒品之意（認定交易之標的為毒品部
    分詳後述），是被告與乙○○前開所述，被告於前述時、地
    ，代男友乙○○接聽其所有000000－0000號行動電話之事實
    ，足堪認定。
三、被告甲○○雖辯稱前述來電者撥打電話係欲向乙○○購買清
    潔劑，並非毒品，其並無幫助乙○○販賣第一級毒品海洛因
    之故意云云，然查：
  （一）被告於遭查獲次日即95年3月26日警詢時係供稱：（警
        方及海巡人員監聽乙○○之0000000000電話，於95年3
        月25日下午4時26分由你本人在威妮斯商務賓館106室內
        與另1名來話號碼0000000000號之不詳男子通話，內容
        談及毒品買賣對方欲購買2千元毒品，該販毒通話內容
        是否你與對方接洽的？）是伊與對方接洽的。是乙○○
        叫伊幫他接電話的（見警卷第12頁）；於95年3月26日
        偵訊時復供稱：以前伊就知道乙○○有在販賣毒品，昨
        天乙○○在廁所叫伊幫忙接電話，伊不認識對方，通話
        內容是他要『買毒品』，乙○○叫伊問他錢夠不夠，伊
        知道乙○○有在販賣毒品，所以就幫他講。伊與乙○○
        於95年3月19日認識的，當時就知道他在販賣毒品等語
        （見偵2卷第13、14頁）；於95年9月1日偵訊時仍供稱
        ：000000000的通信譯文是伊與1名不認識的男子之對話
        ，譯文中所謂「拿2000啦」是該男子要跟乙○○『買海
        洛因』2000元，講完後伊就叫該男子過來，但他沒過來
        等語（見偵1卷第8頁）；復於95年12月5日本院審理乙
        ○○販賣毒品案件（95年度訴字第1072號）中作證時仍
        結證稱前開來電者所交談之交易內容是『毒品』（惟改
        稱該來電者是要與乙○○『一起買』毒品，見本院卷第
        59 至64頁）。
  （二）據上可知，被告於警詢及歷次偵訊中均供稱前開來電者
        係要向乙○○購買2000元之『毒品』，其於本院審理中
        翻異前詞，改稱來電者係欲購買清潔劑，實難遽信。又
        被告與乙○○為男女朋友，且係同處於威妮斯商務賓館
        106室為警同時查獲（見警卷第6、11頁），足見其2人
        關係親密，衡諸常情，若乙○○係販賣清潔劑而非毒品
        ，則為其女友之被告斷無不知之理，要無以不實供述誣
        陷乙○○之可能。況被告供述前揭不利於乙○○之證言
        ，對其自己並無減免罪責之利益，反而令自己招受刑事
        追訴，益徵其前揭證言堪以採信。
  （三）被告於前述時、地代乙○○接聽0000000000號行動電話
        時，與來電者之通話內容為【被告（代號A）；來電者
        （代號B）】：
        A：怎樣。
        B：我現在要過去了。
        A：那要怎樣。
        B：拿2000啦。
        A：錢夠嗎？
        B：有啦。叫他多用一點。
        A：好啦。
        觀諸前開通話譯文顯示，來電者於被告接聽電話後未曾
        提及欲交易之物品名稱，即直接表示欲交易價值2000
        元之物品，顯見雙方就交易之物品及計價方式均已有相
        當之默契，應非初次交易。而依被告前開偵訊中所述，
        其認識乙○○時即知乙○○在販賣毒品等語，表示乙○
        ○販賣毒品已有相當時日。則來電購買毒品者，即無需
        就買賣之方式、內容先為詢問，而可直接表明欲交易之
        數額。是前開譯文所顯示之內容，與被告陳述乙○○販
        賣毒品之情況吻合，由此益徵被告偵訊中所述為真。且
        從事毒品交易者，為防止遭警藉由監聽電話方式查獲，
        凡提及毒品時均以代號稱之，或不直敘毒品名稱，而直
        接表示欲購買之數量，此亦為法院審理販賣毒品案件時
        所知悉之事項，是被告與來電者對話之方式與一般毒品
        買賣交易者間之對話，亦無不同。被告前揭警詢及偵查
        中之自白，核與監聽所獲錄音情節，悉相符合，已足憑
        信與事實相符，故被告於本院審理時辯稱其於警詢時因
        藥癮犯了想趕快離開警察局，偵查中伊想說一定要照著
        警察局的供述，才會說是幫忙接聽電話販賣海洛因云云
        ，要無可採。
  （四）乙○○雖於本院審理中具結證稱前開來電者係欲向其購
        買清潔劑，然其所陳述販賣清潔劑之情節，有下述不合
        理之處（見本院卷第89至92頁）：
      1.乙○○證稱其販賣清潔劑之種類有3種：「112號」、「
        312號」以及離子劑，惟前開譯文顯示，來電者未曾表
        明其欲購買之清潔劑種類，證人乙○○亦自陳其不知來
        電者為何人，且當日未攜帶清潔劑至威妮斯商務賓館，
        則證人乙○○在交易對象、來電者欲購買之清潔劑種類
        均不明確，亦無清潔劑可供交付之情形下，竟仍要被告
        轉達請對方前來賓館交易之訊息，顯有違常理。
      2.證人乙○○稱其每桶清潔劑售價為3800元，出售之量不
        一定為整桶，有時也有人購買500、1000、2000元不等
        之劑量，再回去稀釋。惟其復供承不知每桶清潔劑之重
        量為何，若此，則其係以何種度量基準將清潔劑零售出
        賣？
      3.證人乙○○證稱：伊販賣的是工業用的清潔劑，是濃縮
        的，很好用，主要是作清潔用，如果潑到地板連水泥都
        會被腐蝕，都是賣給有需要的朋友或左右鄰居等語。惟
        一般住家應不可能使用到工業用清潔劑，何況若是「潑
        到地板，連水泥都會被腐蝕」的清潔劑，其破壞力甚強
        ，實在難以想像如何適用於一般家庭。況若被告往來之
        客戶若均為『朋友或左右鄰居』，則其何以不記得任何
        人之姓名。
      綜此，證人乙○○證稱前開來電者係欲購買清潔劑云云，
      顯有違常理，要無可採，無從據為有利被告認定之依據。
      前述來電者，確係欲向乙○○購買第一級毒品海洛因之情
      ，可以認定。
四、綜合上開各節，被告甲○○於洽購海洛因毒品者利用000000
    -0000號行動電話與其男友乙○○連絡交易事宜之時，代販
    賣毒品之乙○○接聽電話，並轉達交易條件之事證已臻明確
    ，其犯行堪以認定。
五、綜合上開被告偵訊中之陳述、被告與持用0000000000號手機
    之來電者之上揭通信譯文，參以95年3月25日下午海巡署臺
    南市機動查緝隊及臺南縣警察局永康分局員警共同在威妮斯
    商務賓館查扣得乙○○持有之白粉26包，經檢驗結果，確認
    為第一級毒品海洛因（合計淨重4.09公克，空包裝總重6.93
    公克）之情，亦有法務部調查局95年5月18日調科壹字第
    200006227號鑑定通知書在卷可稽（見警卷第49頁），則乙
    ○○確有販賣第一級毒品海洛因之情事，堪以認定。
六、按毒品危害防制條例第4條第1項所示之「販賣」行為，應包
    括意圖販賣第一級毒品而販入、磋商並決定交易條件與時地
    以及價金與毒品之交付等行為。上開行為，均為販賣之構成
    要件行為；又按意圖營利而販入毒品，雖未及賣出，仍依販
    賣既遂罪論處。但如意圖營利而販入毒後品後，第一次販賣
    與他人之行為，此乃接續原先販入之犯意而為，不論其行為
    屬既遂或未遂，應認基於單一犯意之接續行為，固不能認係
    基於概括犯意之連續二行為，而以連續犯論處。其第一次之
    販入及賣出行為既已完成一完整的販入賣出之販賣行為，其
    第二次以後之單純賣出行為，應以其賣出行為是否完成，作
    為判斷既遂或未遂之準據，並以其是否基於概括犯意為之，
    而依連續犯論處。不能認行為人既以營利之意圖而販入毒品
    後，其嗣後之任一次賣出行為，不論其是否既遂或未遂，均
    接續原先販入之犯意，論以販賣既遂罪，此有最高法院90年
    度台上字第2816號判決意旨可資參照。本件被告甲○○之男
    友乙○○於來電者表示欲購買2000元之海洛因後，請被告代
    為詢問來電洽購海洛因之人，是否攜帶足夠之現金之部分，
    乙○○所為已屬磋商並決定交易條件與時地以及價金與毒品
    之交付之販賣第一級毒品之構成要件行為，嗣因被告與乙○
    ○隨即遭警察查獲而未及將毒品販賣予該來電者，揆諸前開
    最高法院判決意旨，應認就該次代接電話所磋商之毒品交易
    ，乙○○已成立販賣第一級毒品未遂罪。公訴人認為被告所
    幫助之行為已達既遂之程度，尚有未洽，但不生變更起訴法
    條之問題，附此敘明。辯護人辯稱本件因未查獲來電者，不
    知該來電者為何人，則乙○○是否成立販賣第一級毒品罪，
    尚未確定云云，尚有未洽，併此敘明。
七、被告甲○○係於販賣行為者乙○○與洽購毒品者以電話進行
    交易條件之磋商時，擔任「單純轉述電話內容」之角色，並
    未參與任何意思表示及決定。換言之，被告所參與之部分，
    實與「電話答錄機」或「免持聽筒」之功能無異，僅係販賣
    者乙○○之「工具」而已，故其所參與者，應認為係「構成
    要件以外之行為」。是核被告之所為，係犯毒品危害防制條
    例第4條第1項販賣第一級毒品罪之幫助犯。而被告行為後，
    刑法第30條業於94年2月2日修正公布，並於95年7月1日施行
    ，修正前後僅純就文字加以修正，並未涉及罪刑實質內容之
    變更，自不生新舊法比較適用問題，應依一般法律適用原則
    ，依裁判時之修正施行後刑法第30條第2項之規定，按正犯
    之刑減輕之（最高法院95年度第21次刑事庭會議決議內容參
    照）。復查本件被告行為時關於未遂犯之成立要件與處罰效
    果，乃分別於刑法第25條、第26條前段定有明文，然嗣後關
    於未遂犯之處罰效果調整至修正施行後刑法第25條第2項後
    段「未遂犯之處罰，得按既遂犯之刑減輕之。」，觀之修正
    前後條文文字內容均屬相同，僅係體例條項之挪移，適用結
    果並無利與不利之不同，故依修正施行後刑法第25條第2項
    後段處斷，並遞減之。末查被告行為時，修正施行前刑法第
    65條第2項規定「無期徒刑減輕者，為七年以上有期徒刑」
    ，惟被告行為後同條項業已修正為「無期徒刑減輕者，為二
    十年以下十五年以上有期徒刑」，參酌其修正理由為無期徒
    刑之減輕效果，死刑及有期徒刑之減輕效果，具有合理之差
    異為當，易言之，無期徒刑減輕為有期徒刑之下限，不應低
    於有期徒刑減輕之上限，而有此修正，此部分乃刑罰實質內
    容之變更，影響行為人刑罰結果，自屬法律有變更，而有比
    較新舊法之必要，茲因修正施行後刑法第65條第2項關於無
    期徒刑減輕刑度範圍業已提高，因此，依刑法第2條第1項之
    規定，應適用修正施行前刑法第65條第2項之規定對被告較
    為有利。
八、爰審酌被告甲○○前有施用誣告、竊盜案件之前科，素行非
    佳（有臺灣高等法院被告前案紀錄表在卷可按），其幫助販
    賣第一級毒品之行為對於國民健康之危害甚鉅，但參酌其係
    正犯乙○○同居女友，於乙○○無暇應接電話之際代為接聽
    轉達通話內容，僅只1次，可非難性甚低，暨其行為後始終
    否認犯行之犯後態度等一切情狀，量處如主文所示之刑。又
    被告僅對犯罪構成要件以外之行為為加工，且無共同犯罪之
    意思，自不適用責任共同之原則，對於正犯所有供犯罪所用
    之物或因犯罪所得之物，均無庸併為沒收之宣告。是本件扣
    案之乙○○所有第一級毒品海洛因26包（合計淨重4.09公克
    ，空包裝總重6.93公公克）、第二級毒品安非他命1包（含
    袋重0.55公克）、電子磅秤1臺、販賣毒品所得27000元，均
    不宣告沒收，併予敘明。
據上論斷，應依刑事訴訟法第299條第1項前段，毒品危害防制條
例第4條第6項、第1項，刑法第11條前段、第2條第1項前段，第
25條第2項、第30條第2項，判決如主文。
本案經檢察官丙○○到庭執行職務。
中　　華　　民　　國　　96　　年　　4 　　月　　30　  日
　　　　　　　　  刑事第七庭  審判長法　官  蔡奇秀
　                                  法  官  林欣玲
                                    法  官  莊玉熙
以上正本證明與原本無異。
如不服本判決，應於收受送達後10日內向本院提出上訴書狀（應
附繕本）。
　　　　　　　　　　　　　　    　　書記官　余富誠
中　　華　　民　　國　　96　　年　　4 　　月　　30　  日
附錄本案論罪科刑法條全文：
毒品危害防制條例第4條第1項：
製造、運輸、販賣第一級毒品者，處死刑或無期徒刑；處無期徙
刑者，得併科新臺幣一千萬元以下罰金。
